【裁判字號】    99,消債更,33
【裁判日期】    991231
【裁判案由】    更生事件
【裁判全文】
臺灣新竹地方法院民事裁定            99年度消債更字第33號
聲  請  人  莊儀湘
（即債務人）
上列當事人聲請消費者債務清理更生事件，本院裁定如下：
    主  文
債務人莊儀湘自中華民國九十九年十二月三十一日上午十二時起
開始更生程序。
命司法事務官進行本件更生程序
    理  由
一、按債務人不能清償債務或有不能清償之虞者，得依本條例所
    定更生或清算程序，清理其債務。又債務人對於金融機構因
    消費借貸、自用住宅借款、信用卡或現金卡契約而負債務，
    在聲請更生或清算前，應提出債權人清冊，以書面向最大債
    權金融機構請求協商債務清償方案，並表明共同協商之意旨
    。債務人與金融機構協商成立者，不得聲請更生或清算。但
    因不可歸責於己之事由，致履行顯有重大困難者，不在此限
    。本條例施行前，債務人依金融主管機關協調成立之中華民
    國銀行公會會員，辦理消費金融案件無擔保債務協商機制與
    金融機構成立之協商，準用前項之規定。法院開始更生程序
    之裁定，應載明其年、月、日、時，並即時發生效力。法院
    裁定開始更生或清算程序後，得命司法事務官進行更生或清
    算程序，消費者債務清理條例第3條、第151條第1、5、6項
    、第45條第1項、第16條第1項分別定有明文。
二、本件聲請意旨略以：聲請人即債務人因有不能清償債務情事
    ，於消費者債務清理條例施行前，曾依照中華民國銀行公會
    會員辦理消費金融案件無擔保債務協商機制與金融機構成立
    協商，自民國95年6月起，分80期，依年利率6%計息，每月
    應給付金融機構債權人新臺幣（下同）16,300元。然聲請人
    當時係任職網路e世界，每月實際薪資約為20,000元，扣除
    必要支出，根本無力履行給付上開協商款，雖經聲請人告知
    最大債權銀行，並多次要求最大債權銀行降低月付金或延長
    分期期數，惟均遭最大債權銀行拒絕，最後迫使聲請人走投
    無路，又無其他協商途徑可謀求解決，最終乃於協商成立繳
    納2期後，因所得明顯不足履行協商款項而毀諾。故聲請人
    確係因客觀上有不可歸責於己之事由，致履行上開協商顯有
    重大困難，而非惡意不履行協商，且聲請人無擔保或無優先
    權之債務總額未逾1,200萬元，復未經法院裁定開始清算程
    序或宣告破產，爰聲請准予更生等語。
三、經查：聲請人主張之上開事實，業據提出相符之財產及收入
    狀況說明書、債權人清冊、財團法人金融聯合徵信中心當事
    人綜合信用報告、財政部臺灣省北區國稅局新竹市分局無贈
    與證明、存摺、95至98年綜合所得稅各類所得資料清單、全
    國財產稅總歸戶財產查詢清單、中華民國銀行公會會員辦理
    消費金融案件無擔保債務協商機制協議書、五鼎生物技術股
    份有限公司薪資明細表等影本為證，並有本院依職權調取之
    稅務電子閘門財產所得調件明細表、勞保局電子閘門查詢作
    業被保險人投保資料查詢在卷可參。參以聲請人現尚積欠債
    權人大眾商業銀行72,588元，及自99年9月15日起至清償日
    止按年息18.25%或20%計算之利息；積欠債權人良京實業股
    份有限公司493,302元，及其中284,305元部分自99年9月17
    日起至清償日止按年息13.88%計算之利息，暨自99年9月17
    日起至清償日止按上開利率20%計算之違約金；積欠債權人
    萬榮行銷股份有限公司134,563元，及其中76,758元部分自
    99年8月31日起至清償日止按年息19.89%計算之利息，另其
    中57,805元部分自99年8月31日起至清償日止按年息20%計算
    之利息（迄至99年8月30日止，本息合計243,971元）；積欠
    債權人遠東國際商業銀行173,629元，及自95年8月15日起至
    清償日止按年息20%計算之利息（迄至99年11月止，本息合
    計為282,582元），此有債權人大眾商業銀行、良京實業股
    份有限公司、萬榮行銷股份有限公司、遠東國際商業銀行陳
    報狀及本院99年度司執字第12728號強制執行事件債權人遠
    東國際商業銀行強制執行聲請狀影本在卷可稽。依上開聲請
    人積欠債權人大眾商業銀行、良京實業股份有限公司、萬榮
    行銷股份有限公司、遠東國際商業銀行陳報狀之本金雖僅有
    665,085元，然加計利息、違約金至少已達1,092,443元，且
    僅依利息、違約金計算，債權人大眾商業銀行部分至少每月
    約為1,104元（依最少之年息18.25%計算）；債權人良京實
    業股份有限公司部分每月約為3,946元；債權人萬榮行銷股
    份有限公司部分每月約為2,235元；債權人遠東國際商業銀
    行部分每月約為2,894元，合計每月光利息、違約金即達10,
    179元。然聲請人目前平均每月所得僅19,278元（按聲請人
    於99年1月25日起任職五鼎生物技術股份有限公司，扣除勞
    健保費、團保費及勞退基金後，自99年2月起至99年10月止
    之所得共173,505元，平均每月所得為19,278元），扣除依
    內政部公布之最低生活標準每人每月為9,829元，則聲請人
    每月所得能償還債權人之金額至多為9,449元（即19,278－
    9,829＝9,449），而此金額光給付依上開債權計算之利息、
    違約金即有不足，顯然非但全然無法清償本金分文，更無法
    清償累計至今之債權總額1,092,443元，甚且尚會因清償利
    息、違約金猶有不足，而再繼續累計更多之債務。再聲請人
    於本院審理時亦表明願於所得能力（扣除生活必要支出）範
    圍內與債權人協商償還債務，然債權人萬榮行銷股份有限公
    司、遠東國際商業銀行僅同意以分50期，按年息6%計算利息
    之方案協商，另債權人大眾商業銀行、良京實業股份有限公
    司則不願比照債權人萬榮行銷股份有限公司、遠東國際商業
    銀行上開提出之協商方案，其中債權人大眾商業銀行要求一
    次清償，債權人良京實業股份有限公亦要求聲請人償還全部
    債權（包括利息及違約金），有聲請人99年11月11日陳報狀
    、債權人萬榮行銷股份有限公司99年10月25日陳報狀、債權
    人遠東國際商業銀行99年11月19日傳真陳報狀及本院99年11
    月22日訊問筆錄在卷可稽。據此，聲請人雖仍有意於所得能
    力（扣除生活必要支出）範圍內與債權人協商償還債務，然
    無法與全部債權人達成協商，縱僅與部分債權人達成協商，
    亦將因債權人大眾商業銀行、良京實業股份有限公司不同意
    比照協商條件，進而聲請對聲請人之薪資債權為強制執行，
    致聲請人最終仍無法依與部分債權人達成之協商履行；況縱
    依債權人萬榮行銷股份有限公司、遠東國際商業銀行上開提
    出之協商方案，聲請人每月應給付債權人萬榮行銷股份有限
    公司之金額為5,656元，每月應給付債權人遠東國際商業銀
    行之金額為6,402元，有債權人萬榮行銷股份有限公司99年
    10月25日陳報狀、債權人遠東國際商業銀行99年11月19日傳
    真陳報狀可稽，二者合計每月之金額即達12,058元，亦已逾
    聲請人之給付能力範圍，更遑論尚有債權人大眾商業銀行、
    良京實業股份有限公司不同意比照協商條件，而要求聲請人
    全數償還。綜據上開事證，聲請人已充分釋明其確係客觀上
    有不可歸責於己之事由，致履行上開協商顯有重大困難而毀
    諾，而非惡意不履行協商，且確有不能清償之情事。此外，
    本件又查無聲請人有消費者債務清理條例所定應駁回更生聲
    請之事由存在，則聲請人聲請更生，即屬有據，應予准許，
    併依上開規定命司法事務官進行本件更生程序，爰裁定如主
    文。
中    華    民    國    99    年    12    月    31    日
                              臺灣新竹地方法院民事第二庭
                                  法  官  汪  銘  欽
上為正本係照原本作成
本件不得抗告
本裁定已於99年12月31日上午12時公告。
中    華    民    國    99    年    12    月    31    日
                                  書記官  嚴  翠  意

司法院資訊處製作；財團法人民間司法改革基金會備份。
